臺灣高等法院臺南分院刑事判決
111年度交上易字第55號
上  訴  人  
即  被  告  方景宏
上列上訴人因公共危險案件，不服臺灣臺南地方法院110年度交
易字第1099號中華民國110年12月17日第一審判決（起訴案號：
臺灣臺南地方檢察署110年度偵字第20063號），提起上訴，本院
判決如下：
    主  文
原判決撤銷。
方景宏犯不能安全駕駛動力交通工具罪，累犯，處有期徒刑伍月
，如易科罰金，以新臺幣壹仟元折算壹日。
    事  實
一、方景宏於民國110年9月18日晚間6時至10時許，在位於臺南
    市○○區○○街00號0樓住處飲用高粱酒，致其吐氣酒精濃度達
    每公升0.25毫克以上，因接獲警方通知，竟未待體內酒精成
    分充分退卻，即不顧大眾行車安全，基於酒後駕車致交通公
    共危險之犯意，於翌（19）日上午10時許，騎乘腳踏車至附
    近廟口找廟公借機車，復於同日上午10時10分許騎乘車牌號
    碼000-000號普通重型機車自上開地點離開，而行駛於道路
    ；嗣至臺南市○區○○路0段000號臺南市政府警察局第六分局
    大林派出所說明另案時，經警發覺其身上有酒味，在警察詢
    問如何前來時，坦承其有飲酒及係騎機車至警局，而自首接
    受裁判，並於11時22分許以呼氣酒精測試器測得其吐氣酒精
    濃度達每公升0.43毫克，始悉上情。
二、案經臺南市政府警察局第六分局報告臺灣臺南地方檢察署檢
    察官偵查起訴。
    理  由
一、上開犯罪事實，業據被告於警詢、偵訊、原審及本院審理時
    坦承不諱，並有酒精測定紀錄表、財團法人台灣商品檢測驗
    證中心呼氣酒精測試器檢定合格證書、臺南市政府警察局舉
    發違反道路交通管理事件通知單、監視器翻拍照片、車輛詳
    細資料報表、證號查詢機車駕駛人資料附卷可稽（警卷第7
    至23、37至39、45頁），足認被告任意性自白確與事實相符
    ，堪以採信；是本案事證明確，被告犯行堪以認定，應依法
    論科。
二、論罪科刑：
　㈠按行為後法律有變更者，適用行為時之法律。但行為後之法
    律有利於行為人者，適用最有利於行為人之法律，刑法第2
    條第1項定有明文。查被告行為後，刑法第185條之3第1項業
    於111年1月28日公布修正，並自同年月30日施行，修正前該
    條項原規定：「駕駛動力交通工具而有下列情形之一者，處
    2年以下有期徒刑，得併科20萬元以下罰金：一、吐氣所含
    酒精濃度達每公升0.25毫克或血液中酒精濃度達百分之0.05
    以上。二、有前款以外之其他情事足認服用酒類或其他相類
    之物，致不能安全駕駛。三、服用毒品、麻醉藥品或其他相
    類之物，致不能安全駕駛」。修正後規定：「駕駛動力交通
    工具而有下列情形之一者，處3年以下有期徒刑，得併科30
    萬元以下罰金：一、吐氣所含酒精濃度達每公升0.25毫克或
    血液中酒精濃度達百分之0.05以上。二、有前款以外之其他
    情事足認服用酒類或其他相類之物，致不能安全駕駛。三、
    服用毒品、麻醉藥品或其他相類之物，致不能安全駕駛」。
　　是修正後之處罰刑度較修正前為重，本件經比較新舊法結果
    ，新法顯未較有利於行為人，自應適用修正前刑法之規定處
    斷。
　㈡核被告所為，係犯修正前刑法第185條之3第1項第1款之不能
    安全駕駛動力交通工具罪。
　㈢被告前因犯酒後駕車之公共危險案件，經原審法院以107年度
    交易字第1004號判處有期徒刑9月確定，於109年2月26日執
    行完畢，有該判決及臺灣高等法院被告前案紀錄表在卷足參
    （原審卷第13至18、29至32頁），其於5年內故意再犯本件
    有期徒刑以上之罪，為累犯；參以被告前所執行者即為酒後
    駕車公共危險案件之刑期，卻仍再犯本案，顯見其刑罰反應
    力格外薄弱，自我控管之能力欠缺，主觀上有特別之惡性，
    爰依刑法第47條第1項規定加重其刑。
　㈣被告經警通知到大林派出所，在警察詢問時主動坦承其有飲
    酒及係騎乘機車至該處，有警員謝昆泰職務報告及監視器擷
    取照片可按（本院卷第37至53頁），足見被告係在警員知悉
    其乃騎乘機車至該處前，即坦承酒後駕車，並實施酒測接受
    裁判，故自有刑法第62條前段自首減刑之適用。　
三、撤銷原判決之理由：
　㈠原審審理後，認為被告上開犯行事證明確，予以論罪科刑（
    科處有期徒刑10月），固非無見，然查：
　⒈被告有上開自首減刑之事由，原審未予適用，即有未洽。
　⒉法院對於有罪被告之科刑，應符合罰刑相當之原則，使輕重
    得宜，罰當其罪，此所以刑法第57條明定科刑時，應審酌一
    切情狀，尤應注意該條所列10款事項，以為科刑輕重之標準
    ，並賦予法院裁量權，此項裁量權之行使，並非得以任意或
    自由為之，仍應受一般法律原則之拘束，若違反比例原則、
    平等原則時，得認係濫用裁量權而為違法。其次，被告的前
    科資料，固為刑法第57條第5款關於被告品行的參考資料，
    如被告就酒後駕車犯罪重複再犯，固得認為被告並無下定決
    心戒除酒癮，忽視其他用路人交通安全，而得為審酌被告量
    刑的參考因素，然而，於個案上的量刑，最重要的還是應該
    就被告本次的犯案情節，做出符合罪刑相當原則的量刑裁量
    ，法院不宜機械性地認為被告本次犯罪的量刑，一定要高於
    前次同樣性質犯罪的量刑，因為被告之前的犯行均曾經法院
    判處罪刑，被告已經為之前的犯行付出代價過，加上每個案
    件的情節均有不同，例如：酒後駕駛汽車和騎乘機車，一般
    通念認為汽車造成的公共危險較高；酒測值較高者也比酒測
    值低者造成的交通危險高。因此，法院在量刑時並不宜過度
    偏重於被告的前科，仍應就具體個案情節妥適裁量。
　⒊被告雖於92年間因酒後駕車，經法院判處罰金新臺幣15,000
    元；於99年間因酒駕判處罰金新臺幣10萬元；於104年間因
    酒駕判處有期徒刑5月；於106年間因酒駕判處有期徒刑8月
    ；於107年間因酒駕判處有期徒刑9月，有被告前科紀錄在卷
    可參，被告不知警惕，本案再次酒後騎車，所為雖應予譴責
    非難，然查：
　①被告本次係酒後騎乘「機車」犯罪，衡諸社會經驗，相較於
    其他駕駛「汽車」的行為人，所造成的公共危險程度較低。
    其次，被告本次經警攔查後，當場測得的呼氣酒精濃度為每
    公升0.43毫克，此乃飲酒翌日之數據，雖被告未確切評估翌
    日酒測值即上路，然此係評估酒精退卻失當所致，與飲酒後
    直接上路仍不能完全等同，且被告於本案中並未肇事，是經
    警通知始騎車出門。
　②觀諸被告前案經原審法院判處有期徒刑8月、9月之該案情節
    ，被告於該2次酒後騎乘機車測得之呼氣濃度高達每公升0.8
    2、0.71毫克（該案判決書參照），本案被告酒後騎車的酒
    測值則是每公升0.43毫克，情節明顯比前案輕。
　③就被告本次犯行的整體評價而言，原審量處有期徒刑10月，
    已幾乎與已有實害的普通傷害罪或一般搶奪罪等暴力犯行相
    當，客觀上確實已經過重，而違反罪刑相當原則，原審判決
    量刑，應係過度偏重被告的前科及之前的判刑結果，而有瑕
    疵。
　㈡被告提起上訴，主張有自首適用及原審量刑過重，為有理由
    ，原審判決即屬無可維持，應由本院予以撤銷改判。
　㈢爰審酌被告明知酒後騎車對於其他交通用路人的生命財產安
    全產生危險，且前已有多次酒後駕車前科，仍觸犯本案，乃
    有不該，然念被告犯後坦承犯行，態度良好，本次犯行係騎
    乘機車，並非駕駛較危險的汽車，並未肇事發生交通事故致
    他人受有傷害，測得之酒精濃度為0.43毫克，係因警察通知
    ，始於飲酒翌日騎車出門，在警詢問時即已自首等情，兼衡
    被告自陳國中畢業之智識程度、已婚無子女、入監前在工地
    擔任臨時工、無須扶養親屬、家庭經濟狀況為勉持（原審卷
    第53頁）等一切情狀，量處如主文所示之刑，並諭知易科罰
    金之折算標準。
據上論結，應依刑事訴訟法第369條第1項前段、第364條、第299
條第1項前段，判決如主文。
本案經檢察官吳毓靈提起公訴，檢察官謝錫和到庭執行職務。
中　　華　　民　　國　　111 　年　　3 　　月　　31　　日
                  刑事第五庭    審判長法　官  蔡廷宜
                                      法　官  蔡川富
                                      法　官  翁世容
以上正本證明與原本無異。
不得上訴。
　　　　　　　　　　　　　　　　　　　書記官  顏惠華　　
中　　華　　民　　國　　111 　年　　3 　　月　　31　　日
附錄本案論罪科刑法條：
修正前中華民國刑法第185條之3
駕駛動力交通工具而有下列情形之一者，處2年以下有期徒刑，
得併科20萬元以下罰金：
一、吐氣所含酒精濃度達每公升零點二五毫克或血液中酒精濃度
    達百分之零點零五以上。
二、有前款以外之其他情事足認服用酒類或其他相類之物，致不
    能安全駕駛。
三、服用毒品、麻醉藥品或其他相類之物，致不能安全駕駛。
因而致人於死者，處3年以上10年以下有期徒刑；致重傷者，處1
年以上7年以下有期徒刑。
曾犯本條或陸海空軍刑法第54條之罪，經有罪判決確定或經緩起
訴處分確定，於五年內再犯第1項之罪因而致人於死者，處無期
徒刑或5年以上有期徒刑；致重傷者，處3年以上10年以下有期徒
刑。